臺灣屏東地方法院刑事判決              100年度訴字第518號
公  訴  人  臺灣屏東地方法院檢察署檢察官
被      告  賴姿尹
上列被告因違反毒品危害防制條例案件，經檢察官提起公訴（
100 年度毒偵字第819 號），嗣因被告就被訴犯罪事實為有罪之
陳述，並聽取當事人之意見後，本院裁定改由受命法官獨任進行
簡式審判程序並判決如下：
    主  文
賴姿尹施用第一級毒品，累犯，處有期徒刑捌月。
    事  實
一、賴姿尹前於民國88年間，因施用毒品案件，經臺灣士林地方
    法院裁定送觀察勒戒後，因認無繼續施用毒品傾向，於88年
    8 月19日釋放，並由臺灣士林地方法院檢察署檢察官以88年
    度偵字第1995號為不起訴處分確定；復於95年間因施用毒品
    與持有毒品等案件，經本院以95年訴字第503 號判處應執行
    刑有期徒刑3 年10月確定，嗣經減刑，於97年3 月8 日入監
    執行，甫於99年4 月23日因縮短刑期假釋出監，並於99年6
    月15日因假釋期滿未經撤銷而執行完畢。猶不知悔改，基於
    施用第一級毒品之犯意，於100 年3 月1 日下午6 時許，在
    屏東縣屏東市○○路之某加油站廁所內，將第一級毒品海洛
    因加水稀釋後，以針筒抽取注射血管之方式，施用第一級毒
    品海洛因1 次。嗣於100 年3 月3 日下午4 時許，因另案經
    警持檢察官核發之拘票在其位於屏東縣長治鄉○○村○○路
    152 之3 號之居所拘提到案，經徵得其同意採尿送驗呈嗎啡
    陽性反應而查獲上情。
二、案經屏東縣政府警察局、環境保護警察隊暨屏東憲兵隊共同
    查緝後，由屏東縣政府警察局移送臺灣屏東地方法院檢察署
    檢察官偵查起訴。
    理  由
一、本件被告賴姿尹所犯係死刑、無期徒刑、最輕本刑為3 年以
    上有期徒刑以外之罪，其於準備程序中就被訴事實為有罪之
    陳述，經法官告知簡式審判程序之旨，並聽取當事人之意見
    後，本院認為適宜由受命法官獨任進行簡式審判程序。
二、上揭事實，業據被告賴姿尹於警詢、偵訊及本院審理時坦承
    不諱，且被告為警所採集之尿液檢體，經送請臺灣檢驗科技
    股份有限公司以酵素免疫分析法及氣相層析質譜儀法檢驗，
    結果呈嗎啡陽性反應，有該公司100 年3 月18日編號KＺ0000
    00000000號濫用藥物尿液檢驗報告1 紙在卷足憑（見警卷第
    18頁），堪信被告上開自白確與事實相符。按施用第一、二
    級毒品為犯罪行為，毒品危害防制條例第10條定有處罰明文
    ，故施用第一、二級毒品者，依前揭規定本應科以刑罰，惟
    基於刑事政策，對合於一定條件之施用者，則依同條例第20
    條、第23條之規定，施以觀察、勒戒及強制戒治之保安處分
    ，又毒品危害防制條例於92年7 月9 日修正公布，自93年1
    月9 日施行，其中第20條、第23條將施用毒品之刑事處遇程
    序，區分為「初犯」及「5 年內再犯」、「5 年後再犯」，
    依其立法理由之說明：「初犯」，經觀察、勒戒或強制戒治
    後，應為不起訴處分或不付審理之裁定；經觀察、勒戒或強
    制戒治執行完畢釋放後，「5 年內再犯」者，因其再犯率甚
    高，原實施之觀察、勒戒及強制戒治既已無法收其實效，爰
    依法追訴或裁定交付審理，至於經觀察、勒戒或強制戒治執
    行完畢釋放後，「5 年後再犯」者，前所實施之觀察、勒戒
    或強制戒治已足以遮斷其施用毒品之毒癮，為期自新及協助
    其斷除毒癮，仍適用「初犯」規定，先經觀察、勒戒或強制
    戒治之程序，從而依修正後之規定，僅限於「初犯」及「5
    年後再犯」2 種情形，始應先經觀察、勒戒或強制戒治程序
    。倘被告於5 年內已再犯，經依法追訴處罰，縱其第3 次（
    或第3 次以上）再度施用毒品之時間，在初犯經觀察、勒戒
    或強制戒治執行完畢釋放5 年以後，已不合於「5 年後再犯
    」之規定，且因已於「5 年內再犯」，顯見其再犯率甚高，
    原實施觀察、勒戒或強制戒治，已無法收其實效，即應依該
    條例第10條處罰（最高法院97年度第5 次刑事庭會議決議意
    旨參照），查被告前因施用毒品案件，有如上開事實欄所示
    觀察、勒戒執行完畢，且於觀察、勒戒執行完畢後5 年內，
    再犯施用毒品罪受科刑判決並執行完畢等情，有臺灣高等法
    院被告前案紀錄表在卷可稽，則被告再犯本件施用毒品罪，
    依據上開說明，自應依法論罪科刑。
三、查海洛因為毒品危害防制條例第2 條第2 項第1 款明定之第
    一級毒品，不得持有及施用，核被告賴姿尹所為，係犯毒品
    危害防制條例第10條第1 項之施用第一級毒品罪。其施用前
    持有第一級毒品海洛因之低度行為，應為其施用第一級毒品
    海洛因之高度行為所吸收，不另論罪。被告前於95年間因施
    用毒品與持有毒品等案件，經本院以95年訴字第503 號判處
    應執行刑有期徒刑3 年10月確定，嗣經減刑，於97年3 月8
    日入監執行，甫於99年4 月23日因縮短刑期假釋出監，並於
    99年6 月15日因假釋期滿未經撤銷而執行完畢等情，有臺灣
    高等法院被告前案紀錄表1 份在卷可稽，其於受徒刑之執行
    完畢，5 年以內故意再犯本件有期徒刑以上之罪，為累犯，
    應依刑法第47條第1 項之規定加重其刑。爰審酌被告前經觀
    察、勒戒後，仍未戒斷其施用毒品之惡習，施用毒品本質上
    為自戕之行為，並參酌其素行狀況、犯罪之動機、目的、手
    段、所生戕害其身心情形及犯罪後坦承犯行，態度良好等一
    切情狀，量處如主文所示之刑。
據上論斷，應依刑事訴訟法第299 條第1 項前段、第273 條之1
第1 項，毒品危害防制條例第10條第1 項，刑法第11條前段、第
47條第1 項，判決如主文。
本案經檢察官劉昀到庭執行職務。
中    華    民    國   100    年    7     月    28    日
                  刑事第二庭    法  官  涂裕洪
以上正本證明與原本無異。
如不服本判決應於收受判決後10日內向本院提出上訴書狀，並應
敘述具體理由；其未敘述上訴理由者，應於上訴期間屆滿後20日
內向本院補提理由書（均須按他造當事人之人數附繕本）「切勿
逕送上級法院」。
中    華    民    國   100    年    7     月    28    日
                                書記官  卓春成
附錄本判決論罪科刑法條全文：
毒品危害防制條例第10條第1項：
施用第一級毒品者，處六月以上五年以下有期徒刑。